【裁判字號】    98,上訴,932
【裁判日期】    990318
【裁判案由】    政府採購法等
【裁判全文】
臺灣高等法院高雄分院刑事判決         98年度上訴字第932號
上  訴  人
即  被  告  甲○○
上列上訴人因政府採購法等案件，不服臺灣高雄地方法院96年度
訴字第4450號中華民國98年4 月10日第一審判決（起訴案號：臺
灣高雄地方法院檢察署96年度偵字第25131 號），提起上訴，本
院判決如下：
    主  文
原判決關於被告甲○○部分撤銷。
被告甲○○部分不受理。
    理  由
一、公訴意旨略以：
    (一)乙○○於民國94年間係址設高雄市苓雅區○○○路63號8
      樓之9 「創新國際開發股份有限公司」（下稱創新公司）
      之負責人，及址設高雄市苓雅區○○○路63號8 樓之11「
      港都管理顧問股份有限公司」（下稱港都公司）之實際負
      責人，宋桃德則係當時該港都公司之總經理且為乙○○之
      助理，丁○○係馬術教練並擔任港都公司之技術顧問；丙○○係址設高雄市○○區○○路457 巷15號1 樓「大菖運
      動休閒事業有限公司」（下稱大菖公司）之業務經理。
    (二)乙○○於94年間獲悉高雄市政府警察局將辦理「94年度觀
      光騎警隊培訓、執勤勞務採購案」（下稱本採購案）之公
      開招標作業（於94年4 月28日上網公告，投標期限為同年
      5 月5 日，開標日期為同年5 月10日），而有意以港都公
      司參與投標，其為避免在開標時因未滿3 家廠商投標而流
      標，並使港都公司能順利得標，遂與宋桃德、丁○○共同
      意圖影響採購結果，並基於以詐術使開標發生不正確結果
      之犯意聯絡，由乙○○負責統籌投標所需資金之調度，宋
      桃德負責企劃參與投標本採購案之相關方案，丁○○則規
      劃相關訓練作業及找尋陪標廠商。
    (三)丙○○與丁○○係在高雄左營國家運動選手訓練中心之舊
      識，渠2 人並因承包國立高雄大學之游泳池經營而時有接
      觸，丁○○為找尋除港都、創新2 家公司外之第3 家廠商
      參與投標，明知大菖公司負責人葉秉豪無意投標，仍向該
      公司業務經理丙○○表示是否願意參與陪標，並以無償提
      供押標金新臺幣（下同）28萬元及在屏東大鵬灣合作設立
      馬場為陪標條件，丙○○遂接受陪標條件而應允之。
    (四)經丁○○覓得第3 家未具備「中華民國馬術協會會員證」
      之陪標廠商即大菖公司後，乙○○為確保參與投標之3 家
      廠商均持有足額之押標金，遂於開標前1 日即94年5 月9
      日將港都公司設在高雄銀行桂林分行000000000000號帳戶
      ，轉帳31萬5,000 元申請開立臺灣銀行高雄分行支票（票
      號：BE0000000 ），供作港都公司投標之押標金使用後，
      另提領現金56萬元，並分成2 筆各28萬元，其中1 筆在彰
      化商業銀行南高雄分行申請開立臺灣銀行高雄分行支票（
      票號：BE0000000 ）供作創新公司投標之押標金使用，另
      1 筆則以現金存入不知情之梁梅瑛所申設之台北富邦商業
      銀行苓雅分行帳戶（帳號：000000000000號），同日轉支
      由台北富邦商業銀行前鎮分行申請開立臺灣銀行高雄分行
      支票（票號：BF0000000 ）供作大菖公司投標之押標金使
      用，乙○○並將該大菖公司投標所需之押標金支票1 紙交
      予丁○○。而丙○○遂依約於開標前1 日即94年5 月9 日
      前往高雄市○○區○○街之「高雄市擊劍委員會」丁○○
      辦公室，向丁○○拿取乙○○轉交之臺灣銀行高雄分行支
      票1 紙（票號：BF0000000 號、面額：28萬元）以充押標
      金使用，且在葉秉豪不知情的情況下，基於偽造私文書之
      犯意，盜用大菖公司之公司章及葉秉豪之便章，蓋印在大
      菖公司投標文件中之大菖公司印模單、投標廠商聲明書、
      財政部高雄市國稅局楠梓稽徵所函、高雄市政府營利事業
      登記證、報價清單等文件上，藉以配合投標。
    (五)又乙○○明知創新、大菖2 家公司均未具備本採購案「廠
      商投標證件審查表」中「資格文件應附證件」欄第（四）
      、（五）項所載明之「中華民國馬術協會會員證」及「3
      位以上持有國家級（A 級）馬術運動教練證照之教練暨5
      位以上（B 、C 級以上）教練，應取得中華民國馬術協會
      認定之證明文件及提具該受聘教練同意書」等資格文件，
      仍指示不知情之王家真代表創新公司於94年5 月10日前往
      陪標，並安排丙○○在未經大菖公司負責人葉秉豪同意下
      前往配合投標，而丙○○遂意圖影響採購結果而容許他人
      借用本人名義參加投標，並於同日（10日）前往高雄市政
      府警察局配合投標，另宋桃德則依照計畫代表港都公司前
      往投標。嗣高雄市政府警察局辦理招、開標時，彼等廠商
      依約定相互陪標，補足3 家廠商參與投標之形式，致高雄
      市政府警察局陷於錯誤，誤以為真有3 家公司參與競標，
      而使港都公司在欠缺實質競爭下順利標得本採購案；前述
      偽造文書部分則足生損害於大菖公司及高雄市政府警察局
      辦理本採購案之正確性；另代墊創新、大菖公司之押標金
      共56萬元，亦於同日回存不知情之林敏芳設在高雄銀行桂
      林分行帳戶（帳號：000000000000號）。因認被告甲○○
      涉犯政府採購法第87條第3 項之以詐術使開標發生不正確
      結果及同條第5 項前段之意圖影響採購結果，而借用他人
      名義或證件投標等罪嫌。
二、按被告死亡者，應諭知不受理之判決，刑事訴訟法第303 條
    第5 款定有明文。經查，被告甲○○經原審法院於98年4 月
    10日判處有期徒刑10月，減為有期徒刑5 月，嗣於上訴本院
    後之98年7 月22日死亡，有個人基本資料查詢結果附卷可稽
    ，揆諸前開說明，自應就被告甲○○部分諭知不受理之判決
    。原審判決諭知被告甲○○罪刑，即無從維持，自應由本院
    將原判決關於被告甲○○部分撤銷，並不經言詞辯論，逕為
    諭知不受理之判決。
三、據上論結，應依刑事訴訟法第369 條第1 項前段、第364 、
    第303 條第5 款、第307 條，判決如主文。
中    華    民    國    99    年    3     月    18    日
                  刑事第八庭    審判長法  官  洪兆隆
                                      法  官  張盛喜
                                      法  官  郭玫利
以上正本證明與原本無異。
如不服本判決應於收受本判決後10日內向本院提出上訴書狀，其
未敘述上訴理由者，並得於提起上訴後10日內向本院補提理由書
狀（均須按他造當事人之人數附繕本）「切勿逕送上級法院」。
中    華    民    國    99    年    3     月    18    日
                                      書記官  梁美姿

司法院資訊處製作；財團法人民間司法改革基金會備份。
